【裁判字號】    98,訴,464
【裁判日期】    980415
【裁判案由】    毒品危害防制條例
【裁判全文】
臺灣板橋地方法院刑事判決               98年度訴字第464號
公  訴  人  臺灣板橋地方法院檢察署檢察官
被      告  甲○○
上列被告因違反毒品危害防制條例案件，經檢察官提起公訴（九
十七年度毒偵字第九三六五號），本院依簡式審判程序判決如下
：
    主  文
甲○○施用第一級毒品，累犯，處有期徒刑拾月。扣案之含有第
一級毒品海洛因及第二級毒品甲基安非他命成分之白色粉末壹包
（驗餘淨重零點壹貳陸陸公克）沒收銷燬之。
    事  實
一、甲○○前曾於民國九十一年間因施用第二級毒品案件，經本
    院以九十一年度毒聲字第二八八三號裁定送觀察、勒戒後，
    因認無繼續施用毒品之傾向，於九十一年九月十六日觀察、
    勒戒執行完畢釋放出所，並經臺灣板橋地方法院檢察署檢察
    官以九十一年度毒偵字第三二二三號為不起訴處分確定；又
    於九十二年間因施用第二級毒品案件，經本院以九十二年度
    毒聲字第三七一八號裁定送觀察、勒戒後，因認有繼續施用
    毒品之傾向，再經本院以九十二年度毒聲字第三九八三號裁
    定令入戒治處所施以強制戒治，於九十三年一月九日因毒品
    危害防制條例修正釋放出所，另並經檢察官聲請以簡易判決
    處刑，經本院改依通常程序以九十三年度訴字第八八八號分
    別判處有期徒刑十月、四月，應執行有期徒刑一年確定；復
    於九十四年間因違反槍砲彈藥刀械管制條例案件，經本院以
    九十三年度訴字第二二０三號判處有期徒刑七月，罰金新臺
    幣二萬元確定，上開二罪經接續執行，於九十五年六月二十
    九日假釋出監付保護管束，於九十六年一月十四日假釋期滿
    執行完畢（以上犯罪在本案構成累犯）。
二、詎甲○○猶不知悔改，復基於施用第一級毒品海洛因及第二
    級毒品甲基安非他命之犯意，於九十七年十一月二十一日八
    時許，在臺北縣樹林市○○街○段十六巷三一號二樓住處，
    以將海洛因及甲基安非他命混合置入針筒及玻璃球內，接續
    以針筒注入體內及玻璃球燒烤產生煙霧吸食之方式，同時施
    用第一級毒品海洛因及第二級毒品甲基安非他命一次。嗣於
    同日十九時許，在臺北縣樹林市○○街與八德街口為警查獲
    ，並扣得含有第一級毒品海洛因及第二級毒品甲基安非他命
    成分之白色粉末一包（淨重０．一四公克，驗餘淨重０．一
    二六六公克，起訴書誤載為僅含有海洛因成分，應予更正）
    。
三、案經臺北縣政府警察局土城分局移送臺灣板橋地方法院檢察
    署檢察官偵查起訴。
    理  由
一、本院於準備程序進行中，被告甲○○就被訴事實為有罪之陳
    述，經告知被告簡式審判程序之旨，並聽取公訴人及被告之
    意見後，裁定進行簡式審判程序。
二、前揭事實，業據被告在本院審理時坦承不諱，且被告經警查
    獲後所採集之尿液，經送請檢驗之結果，確呈鴉片類陽性反
    應，有臺灣檢驗科技股份有限公司九十七年十二月九日出具
    之濫用藥物檢驗報告一份附卷可稽。此外，復有扣案之含有
    第一級毒品海洛因及第二級毒品甲基安非他命成分之白色粉
    末一包（淨重０．一四公克，驗餘淨重０．一二六六公克）
    ，暨交通部民用航空局航空醫務中心毒品鑑定書一份附卷可
    稽。是堪認被告自白施用第一級毒品海洛因及第二級毒品甲
    基安非他命應與事實相符。復按，施用第一、二級毒品為犯
    罪行為，毒品危害防制條例第十條定有處罰明文。故施用第
    一、二級毒品者，依前揭規定本應科以刑罰。惟基於刑事政
    策，對合於一定條件之施用者，則依同條例第二十條、第二
    十三條之規定，施以觀察、勒戒及強制戒治之保安處分。該
    條例於九十二年七月九日修正公布，自九十三年一月九日施
    行，其中第二十條、第二十三條將施用毒品之刑事處遇程序
    ，區分為「初犯」、「五年內再犯」及「五年後再犯」。依
    其立法理由之說明：「初犯」，經觀察、勒戒或強制戒治後
    ，應為不起訴處分或不付審理之裁定；經觀察、勒戒或強制
    戒治執行完畢釋放後，「五年內再犯」者，因其再犯率甚高
    ，原實施之觀察、勒戒及強制戒治既已無法收其實效，爰依
    法追訴或裁定交付審理。至於經觀察、勒戒或強制戒治執行
    完畢釋放後，「五年後再犯」者，前所實施之觀察、勒戒或
    強制戒治已足以遮斷其施用毒品之毒癮，為期自新及協助其
    斷除毒癮，仍適用「初犯」規定，先經觀察、勒戒或強制戒
    治之程序。從而依修正後之規定，僅限於「初犯」及「五年
    後再犯」二種情形，始應先經觀察、勒戒或強制戒治程序。
    倘被告於五年內已再犯，經依法追訴處罰，縱其第三次（或
    第三次以上）再度施用毒品之時間，在初犯經觀察、勒戒或
    強制戒治執行完畢釋放五年以後，已不合於「五年後再犯」
    之規定，且因已於「五年內再犯」，顯見其再犯率甚高，原
    實施觀察、勒戒或強制戒治，已無法收其實效，即應依該條
    例第十條處罰。至於第三次（或第三次以上）施用毒品之時
    間，是否宜有期間限制？以多久為適宜？則分屬刑事政策、
    專門醫學之範圍，非審判機關所能決定，有待循立法途徑解
    決（最高法院九十七年度第五次刑事庭會議決議、最高法院
    九十七年度臺非字第五二七號、九十七年度臺非字第五八五
    號判決意旨參照）。查被告前曾因施用毒品受有如事實欄第
    一項所載之觀察、勒戒及強制戒治暨科刑情形，有臺灣高等
    法院被告前案紀錄表一份附卷可稽。參諸前開說明，被告本
    件施用第一、二級毒品之時間，雖距離初次觀察、勒戒執行
    完畢已逾五年，惟其曾於初次觀察、勒戒執行完畢釋放後五
    年內再犯施用毒品案件，依前揭最高法院刑事庭會議決議，
    被告本次三犯施用第一級毒品海洛因及第二級毒品甲基安非
    他命之行為，已不合於「五年後再犯」之規定，不得適用觀
    察、勒戒或強制戒治之程序，而應逕行追訴處罰。是本件事
    證明確，其犯行堪予認定，應予依法論科。
三、按海洛因、甲基安非他命分別係屬毒品危害防制條例第二條
    第二項第一款、第二款所規定之第一級、第二級毒品，被告
    持有海洛因、甲基安非他命之低度行為，應分別為施用海洛
    因、甲基安非他命之高度行為所吸收，不另論罪，核被告所
    為，係犯毒品危害防制條例第十條第一項、第二項之施用第
    一級、第二級毒品罪。又查，被告將海洛因及甲基安非他命
    混合在一起施用，係一行為觸犯數罪名，為想像競合犯，應
    從一重之施用第一級毒品罪論處。至公訴人雖認上開二罪間
    ，罪名互殊，犯意各別，應予分論併罰，惟被告在本院審理
    時既供述係將海洛因、甲基安非他命混合一起置入針筒及玻
    璃球內之方式施用，且扣案之毒品一包亦同時含有海洛因及
    甲基安非他命成分，復查無積極證據足認被告確係分別施用
    ，是尚難認係屬數行為而構成數罪，附此敘明。復查，被告
    前曾受有如事實欄第一項所載之犯罪科刑及執行情形，有臺
    灣高等法院被告前案紀錄表一份在卷可憑，其於受有期徒刑
    之執行完畢後，五年以內故意再犯本件有期徒刑以上之罪，
    為累犯，應依刑法第四十七條第一項之規定加重其刑。爰審
    酌被告前已因施用毒品經觀察、勒戒後而獲不起訴處分之寬
    典，並因施用毒品而負有刑責，猶應知所惕勵，對於施用毒
    品之違法性及可罰性，應有明確而強烈之認識，詎其不知悛
    悔，復行施用海洛因及甲基安非他命，戕害自己身心健康，
    兼衡其智識程度、犯罪動機、目的、犯後態度等一切情狀，
    量處如主文所示之刑。末以，扣案之含有第一級毒品海洛因
    及第二級毒品甲基安非他命之白色粉末一包（淨重０．一四
    公克，驗餘淨重０．一二六六公克），係屬查獲之第一、二
    級毒品，且因塑膠袋內所含海洛因、甲基安非他命無法完全
    析離秤重，應概認係屬查獲之第一、二級毒品，除檢驗用罄
    部分業已滅失毋庸宣告沒收銷燬外，均應依毒品危害防制條
    例第十八條第一項前段規定宣告沒收銷燬之。
據上論斷，應依刑事訴訟法第二百七十三條之一第一項、第二百
九十九條第一項前段，毒品危害防制條例第十條第一項、第二項
、第十八條第一項前段，刑法第十一條前段、第五十五條、第四
十七條第一項，判決如主文。
本案經檢察官顏妃琇到庭執行職務。
中    華    民    國    98    年    4     月    15    日
                    刑事第六庭  法  官  王士珮
以上正本證明與原本無異
如不服本判決應於送達後10日內向本院提出上訴狀。
                                書記官  郭晉良
中    華    民    國    98    年    4     月    15    日
附錄本案論罪科刑法條全文：
毒品危害防制條例第十條
施用第一級毒品者，處六月以上五年以下有期徒刑。
施用第二級毒品者，處三年以下有期徒刑。


司法院資訊處製作；財團法人民間司法改革基金會備份。
